【裁判字號】    97,訴,254
【裁判日期】    971230
【裁判案由】    侵權行為損害賠償
【裁判全文】
臺灣苗栗地方法院民事判決               97年度訴字第254號
原      告  甲○○
                      號
被      告  乙○○
訴訟代理人  廖宜祥律師
複代理人    丙○○
上列當事人間請求侵權行為損害賠償事件，本院於民國97年12月
18日言詞辯論終結，判決如下：
    主  文
被告應給付原告新臺幣貳拾伍萬元。
原告其餘之訴駁回。
訴訟費用由被告負擔六分之一，餘由原告負擔。
本判決原告勝訴部分得假執行。
    事  實
一、原告起訴主張：被告明知訴外人杜明祥為原告之配偶，竟基
    於相姦之犯意，於民國96年12月18日晚間，在苗栗縣竹南鎮
    ○○里○○路1500號御和園汽車旅館126 號房內，與杜明祥
    相姦1 次，嗣於同日23時30分許，為原告會同警方當場查獲
    ，並在房間床頭櫃上扣得2 人相姦後擦拭精液之衛生紙團。
    被告所涉妨害家庭犯行，業經臺灣苗栗地方法院檢察署檢察
    官聲請97年度偵字第46號簡易判決處刑，並經本院以97年度
    苗簡字第356 號判決判處有期徒刑4 月確定。原告因受被告
    之不法侵害，致腦神經緊張、衰弱、焦慮，時常住院及門診
    治療，支出醫療費用20萬元，且其身心受創、痛苦異常，被
    告應賠償精神慰撫金100 萬元。另原告為調查被告之妨害家
    庭犯行，委請徵信社調查之費用共30萬元。故請求被告賠償
    150 萬元。並聲明：被告應給付原告150 萬元。
二、被告則以：承認與原告配偶相姦之事實，願意賠償精神慰撫
    金，但原告請求之精神慰撫金額過高，其尚須獨力扶養小孩
    ，且每月收入有限，能力不足。又被告提出之診斷證明書，
    所載病症皆與本件侵權行為無關；且徵信公司之統一發票亦
    未詳列明細，不足證明原告有付款事實，該費用亦非必要，
    是醫療費及徵信費部分應全數剔除。並聲明：原告之訴駁回
    。
    理  由
一、本院為行集中審理協同兩造協議並簡化爭點整理如下：
（一）不爭執事項：
     (1)被告承認本院97年度苗簡字第356 號刑事判決之犯罪事
       實。
     (2)被告對於原告負有侵權行為損害賠償責任。
（二）爭執事項：被告應賠償原告之金額為何。
二、爭點：被告應賠償原告之金額為何。
（一）精神慰撫金部分：
    (1)按因故意或過失，不法侵害他人之權利者，負損害賠償責
      任。故意以背於善良風俗之方法，加損害於他人者，亦同
      ；不法侵害他人之身體、健康、名譽、自由、信用、隱私
      、貞操，或不法侵害其他人格法益而情節重大者，被害人
      雖非財產上之損害，亦得請求賠償相當之金額；上開規定
      ，於不法侵害他人基於父母、子女或配偶關係之身分法益
      而情節重大者，準用之；民法第184 條第1項 、第195 條
      第1 項、第3 項分別定有明文。被告已自認與原告配偶杜
      明祥相姦之事實，是其係以背於善良風俗之方法加損害於
      原告，且原告因被告之侵權行為而受有精神上之損害，應
      負損害賠償責任。故原告依前開規定，請求被告賠償精神
      慰撫金，核屬正當。
    (2)又精神慰撫金核給之標準固與財產上損害不同，然非不可
      斟酌雙方身分、資力與加害程度，及其他各種情形核定相
      當之數額（最高法院51年台上字第223 號判例意旨可資參
      照）。原告與配偶育有7 名子女，因被告與其配偶相姦，
      夫妻家庭生活之圓滿幸福遭受侵害，難免受週遭親友、鄰
      居之指點議論，精神上受有痛苦，自屬當然。本院審酌原
      告高中畢業，結婚至今皆無工作，名下有2 筆股票、1 筆
      投資、1 輛汽車；被告高中肄業，現任職於天仁茶業股份
      有限公司作業員，目前月薪約為3 萬餘元，名下有1 輛汽
      車，96年薪資所得為370,880 元等情，業據兩造分別陳明
      在卷，並提出畢業證書、96年度綜合所得稅電子結算申報
      收執聯等件（卷第25、70至72頁）為證，且為兩造所不爭
      執；復有本院依職權調取之兩造稅務電子閘門財產所得調
      件明細表附卷可參（卷第52至60頁）。本院審酌上述兩造
      之身分、職業、教育程度、經濟狀況，及被告與杜明祥相
      姦被查獲之次數1 次等犯罪情節，暨原告所受損害、痛苦
      等一切情狀，認原告請求精神慰撫金100 萬元，尚嫌過高
      ，應核減為25萬元，方屬允當。逾此數額之請求，為無理
      由。
（二）醫療費用、徵信社調查費部分：
    (1)次按損害賠償之債，以有損害之發生及有責任原因之事實
      ，並二者之間，有相當因果關係為成立要件。故原告所主
      張損害賠償之債，如不合於此項成立要件者，即難謂有損
      害賠償請求權存在（最高法院48年台上字第481 號、30年
      上字第18號判例意旨可資參照）。查原告主張因受被告之
      不法侵害，致支出醫療費用20萬元及徵信社調查費30萬元
      等情，固據其提出長江徵信有限公司發票、診斷證明書、
      醫療費用收據4 紙等件（卷第14頁、16至24頁）為證。惟
      觀之診斷證明書所載「意識不清」、「右頰蜂窩組織炎」
      、「蜂窩組織炎及膿瘍」等症狀，顯均與被告之相姦行為
      不具因果關係；況原告於本院審理時自陳：「因我先生有
      打我及數落我，致我換氣不順掛急診」等語明確在卷（卷
      第76頁），益證其他所載「過度換氣症侯群」、「頭皮鈍
      挫傷」症狀，係因原告配偶之毆打、辱罵所致，而非被告
      之侵權行為所致甚明。此外，原告並未舉證證明上開病症
      與被告之侵權行為有何因果關係，且提出之醫療費用收據
      4 紙總金額僅為1233元，是其請求被告賠償醫療費用20萬
      元，已不足採。另原告因委請徵信社調查被告相姦犯行而
      支出30萬元，然該費用係原告為證明被告之侵權行為所支
      出之費用，而非因被告侵權行為所生之損害，自難認該費
      用與被告之相姦行為具有因果關係。故依上開判例意旨，
      原告請求被告賠償醫療及徵信社調查費用，均屬無據，不
      應准許。
三、從而，原告依侵權行為之法律關係，請求被告給付精神慰撫
    金25萬元，為有理由，應予准許，逾此數額之請求，即無理
    由，應予駁回。
四、本件係所命給付之金額未逾50萬元之判決，依民事訴訟法第
    389 條第1 項第5 款規定，本院應依職權宣告假執行。
五、本件事證已臻明確，兩造其餘攻擊防禦方法及舉證，經核均
    與判決結果無影響，爰無庸逐一論述，附此敘明。
六、據上論結，原告之訴為有一部有理由，一部無理由，依民事
    訴訟法第79條，判決如主文。
中    華    民    國    97    年    12    月    30    日
                  民事庭法  官  黃怡玲
以上正本係照原本作成。
如對本判決上訴，須於判決送達後20日內向本院提出上訴狀。
                        書記官  葉  政
中    華    民    國    97    年    12    月    30    日


司法院資訊處製作；財團法人民間司法改革基金會備份。
